【裁判字號】    97,訴,1019
【裁判日期】    980106
【裁判案由】    公共危險等
【裁判全文】
臺灣桃園地方法院刑事判決              97年度訴字第1019號
公  訴  人  臺灣桃園地方法院檢察署檢察官
被      告  乙○○
                    （現另案臺灣桃園監獄執行中）
指定辯護人  本院公設辯護人甲○○
上列被告因公共危險等案件，經檢察官提起公訴（96年度偵字第
25386號），本院判決如下：
    主  文
乙○○放火燒燬現非供人使用之他人所有住宅未遂，累犯，處有
期徒刑伍年陸月；又犯恐嚇危害安全罪，累犯，共貳罪，各處有
期徒刑肆月。應執行有期徒刑陸年。
    事  實
一、乙○○前因非駕駛業務過失傷害案件，於民國92年12月30日
    經臺灣高等法院92交上易字第529號判決判處有期徒刑6月確
    定，又因竊盜案件，於93年2月27日經本院桃簡字第1907號
    判決判處有期徒刑4月確定，上開二罪定應執行刑有期徒刑9
    月，而於94年4月14日執行完畢；竟不知悔改，因不滿前女
    友丙○○提出分手要求，而分別於下列時、地，為以下犯行
    ：（一）於96年7月25日14時50分許，先以電話要求丙○○
    返回其位於桃園縣觀音鄉上大村12鄰上大90之66號之住處而
    遭丙○○拒絕後，竟基於燒燬現非供人使用住宅之犯意，獨
    自一人在劉惠真之上開住處，以火點燃精油之方式，放火燒
    損上址住宅，嗣幸因消防隊即時到場撲滅，始未得逞。（二
    ）於同年8 月4 日某時，基於恐嚇危害安全之犯意，撥打至
    丙○○之門號為0000000000號行動電話，並在語音信箱中留
    言「你再不接電話，連你媽的房子一起燒」、「再不接嘛，
    連你媽一起燒死，試試看嘛，看我敢不敢」等語，使丙○○
    心生畏懼，致生危害於安全。（三）於同年8 月5 日某時，
    撥打丙○○上開行動電話，並在語音信箱中留言「再不接嘛
    ，就連你媽的家跟小孩的房子一起燒嘛，要賭就賭大一點嘛
    ，我一條命換你10條命嘛，再不接嘛，看我敢不敢」、「喂
    ，我現在帶著汽油在你媽新生路的家門口，自己看著辦」、
    「再不接，我一條命換你媽媽、你姊姊、你姪子3 、4 條命
    ，再不回嘛」、「你很行嘛，再不接電話，限你今天到5點
    ，我一條命換你3 、4 條命，我嘛，吃兩顆子彈」等語，致
    丙○○心生畏佈，而生危害於安全。
二、案經丙○○訴由桃園縣政府警察局大園分局報告臺灣桃園地
    方法院檢察署檢察官偵查起訴。
    理  由
一、被告以外之人於審判外之言詞或書面陳述，除法律有規定者
    外，不得作為證據；被告以外之人於偵查中向檢察官所為之
    陳述，除顯有不可信之情況者外，得為證據。刑事訴訟法第
    159 條第1 項、第159 條之1 第2 項定有明文。證人丙○○
    於偵查中所為之陳述，係經檢察官諭知證人有具結之義務及
    偽證之處罰並命朗讀結文具結擔保其證言之真實性後，以證
    人身份，於檢察官面前完整、連續陳述其親身經歷，且查無
    證據顯示係遭強暴、脅迫、詐欺、利誘等外力干擾情形，或
    在影響其心理狀況致妨礙其自由陳述等顯不可信之情況，被
    告亦未能提出有何其他顯不可信之情況，該證人於檢察官前
    所為之陳述，依刑事訴訟法第159 條之1 第2 項規定，應具
    證據能力。又丙○○以告訴人身分於警詢及偵查中所為之陳
    述，被告及其辯護人於本院審理時均表示「沒有意見，證據
    能力不爭執」等語，且本案言詞辯論終結前，被告及其辯護
    人並未爭執上開於審判外之言詞或書面陳述無證據能力，且
    本院審酌上開各該證據均非非法取得之證據，復經本院於審
    判期日亦傳喚丙○○到庭作證，而賦予被告交互詰問之機會
    ，而認上開陳述採為證據屬適當，揆諸上開規定，認具證據
    能力。被告犯罪事實之非供述證據（詳後述），查無違反法
    定程序取得之情，依同法第158條之4規定反面解釋，亦具證
    據能力。
二、上開事實欄（一）部分，被告乙○○固坦承有燃燒香精油燈
    致引燃火勢而發生火災之事實，惟矢口否認有放火燒燬上開
    住宅犯行，辯稱：本案發生前，伊在公爵賓館與丙○○吵架
    後即先回到丙○○住處，因丙○○客廳中有養狗，伊清除完
    狗大便後，為壓狗大便的味道，就點燃香精油以除臭，然因
    伊當時喝醉酒，躺在沙發上睡覺時不小心打翻伊所點燃之香
    精油燈，方造成上開火災，伊非故意放火，僅係不小心云云
    ；就上開事實欄（二）、（三）部分，被告則坦承不諱，承
    認有為前揭恐嚇危害安全犯行。經查：
（一）證人丙○○於偵查及審理中證稱：「（96年7 月25日你家
      是否失火？）是。7 月25日早上我在公爵賓館和被告通電
      話，被告問我在哪，我跟他說了以後，他就來公爵賓館找
      我，我和被告吵架，我不想跟他在一起，所以向他提出分
      手，被告叫我回去家裡跟他談，後來被告就先離開，我就
      在公爵賓館附近的7-11停留了一下，我在7-11時被告打電
      話給我，叫我快回去，不然會出事情，後來我就打電話轎
      車要趕回去，我在車上時被告又連打兩通電話給我，說他
      已經放火了」、「（96年7 月25日，妳如何得知被告人在
      妳家附近？）被告有打電話給我，並且跟我說，我總共接
      到三通被告的電話，第一通被告問我要不要回來，當時被
      告沒有跟我說他人在何處，第二通被告跟我說我再不回來
      ，他要放火，第三通被告跟我說他已經放火，我趕回家，
      發現已經火災了。」、「（妳能否確認被告電話裡是如何
      告訴妳發生火災的內容？）被告打三通電話，第三通電話
      中，被告跟我說『我已經放了火』」等語（見偵卷F 第27
      頁、院卷B 第54頁）；復依本案火災報案紀錄（見桃園縣
      消防局案件派遣令）及丙○○之0000000000號行動電話通
      聯記錄，本案係於96年7 月25日14時50分45秒接受火災報
      案，而丙○○之上開行動電話亦於96年7 月25日14時36分
      起至同時50分止有多次受話紀錄。足見於火災發生時，被
      告確有以電話向丙○○表示其已放火等情。
（二）證人丙○○於審理中證稱，香精油之使用方式係先以打火
      機燃燒石頭，待石頭變紅色，即蓋上蓋子，火就熄滅，而
      用石頭的溫度揮發香精油，產生燻香的效用，毋須再使用
      酒精燈燃燒香精油等語（見院卷B 第53頁）。可見香精油
      之使用方式，除先前須以火燃燒石頭外，之後香精油揮發
      產生燻香之過程中，均無須再以火甚或酒精燈等燃燒器具
      為燃燒香精油之動作。復依證人丙○○於審理中之證述及
      其當庭所繪製之火災發生前家中客廳物品擺設圖以觀，該
      香精油使用器具係放置於電視旁之櫃子上，相較與沙發擺
      設位置，兩者間相隔一張桌子，該使用器具非屬人位於沙
      發處時能伸手觸及之範圍。是倘如被告所辯，當時其係躺
      於沙發上睡覺，其縱有使用香精油以產生燻香，然因火苗
      早已熄滅，自無在香精油揮發燻香過程中，不慎打翻酒精
      燈等燃燒器具而引燃火勢之可能；又核證人丙○○於審理
      中證稱，其雖另有在沙發旁擺置香精油桶，然該香精油桶
      約寬高如同卷宗，且只剩三分之一，香精油桶為塑膠材質
      ，並以蓋子旋轉拴上，其沙發則為塑膠皮材質等語（見院
      卷B 第53、55、56頁），及被告審理中陳稱，該香精油桶
      瓶蓋有鎖，瓶蓋係用螺旋方式鎖上等語，益徵該沙發材質
      既非屬易燃物，縱如被告所辯香精油係用小碟子裝，下面
      以火燃燒云云，即使不慎打翻，惟單以小碟子所能乘裝香
      精油之容量，亦無法導致火勢達到難以控制之程度，且該
      香精油桶瓶蓋既均拴上，更無因此引燃香精油桶中香精油
      之可能。況衡以一般人倘不小心引發火勢，必會迅速將該
      火勢撲滅，即便不及撲滅，亦會馬上報請消防隊到場協助
      ，若造成被害人有所損害，事後亦對被害人深表愧疚，然
      被告於審理中卻自承，火災發生後其並未報警即離開現場
      等語，且依被告所陳，其更於同年8 月4 日、5 日對丙○
      ○表示「你再不接電話，連你媽的房子一起燒」、「再不
      接嘛，連你媽一起燒死，試試看嘛，看我敢不敢」「再不
      接嘛，就連你媽的家跟小孩的房子一起燒嘛，要賭就賭大
      一點嘛，我一條命換你10條命嘛，再不接嘛，看我敢不敢
      」等恐嚇危害安全犯行。被告此舉，實與常情大不相符；
      再依桃園縣政府火災原因調查報告書，就火災原因研判，
      亦認本案起火原因以人為縱火（使用明火）之可能性較大
      等語，此有桃園縣政府消防局火災原因調查報告書一份在
      卷可稽。綜此，足證被告應係故意放火燒燬上開住宅，而
      非不小心等情。
（三）按刑法第173 條放火罪所稱之燒燬，係指燃燒毀損之意，
      亦即標的物已因燃燒結果喪失其效用而言（最高法院87年
      度臺上字第1719號判決意旨參照）。經查，參以桃園縣政
      府消防局火災原因調查報告書所載內容及火災後之上開住
      宅照片，上開住宅一樓客廳西側處燒損情形雖甚為嚴重，
      家具及物品均付之一炬，然該住宅二、三樓部分僅受火熱
      燻燒及煙燻之損害，住宅外觀尚屬完好，建物之主結構並
      無坍塌、傾圮之情況，且證人丙○○於審理中亦證稱：「
      建築物結構部分是還在，主體還在，家具、地板、裝潢、
      樓梯都不能用了，一、二、三樓都是一樣，我已經重新整
      理」等語（見院卷B 第55頁）。是被告於放火後，上址建
      物及住宅之主要構成部分樑、柱、屋頂及支撐壁等，均未
      因燃燒而坍塌、傾圮，顯然建物之主結構，尚未因燃燒結
      果而致喪失效用，而揆諸上開判決意旨，應認被告所為前
      揭放火犯行，尚未達「燒燬」之程度，被告放火燒燬上開
      住宅之行為，尚屬未遂。
（四）綜上所述，被告有於上揭時、地放火燒燬上開住宅未遂之
      事實，至屬明確，被告所辯，並不足採，被告犯行自可認
      定，應依法論科。
（五）就上開事實欄（二）、（三）部分，承上所述，除被告自
      白不諱外，復與告訴人丙○○於偵查中之證述互核相符，
      又有手機留言內容轉譯錄音帶、手機簡訊翻拍照片5 幀等
      附卷足憑。足見被告之自白與事實相符，被告恐嚇危害安
      全犯行，事證明確，洵堪認定，應依法論科。
三、按刑法第173 條第1 項之放火罪，係以放火燒燬之住宅或建
    築物等現既供人使用或有人所在，依通常情形往往因放火結
    果遭受意外之危害，為保護公共安全起見，特為加重處刑之
    規定。故該條項所稱之人，當然係指放火人犯以外之人而言
    ，如果前項住宅或建築物，即為放火人犯自行使用或祇有該
    犯在內，則其使用或所在之人，已明知放火行為並不致遭受
    何種意外危害，自不能適用該條項處斷。最高法院28年上字
    第3218號判例、88年度臺上字第6550號判決可資參照。經查
    ，參以上開住宅照片，該住宅設計上係屬透天式之三層平房
    ，僅有單一門口以供出入之用，一般而言，多為單一住戶所
    居住使用，而與一般公寓大廈並不相同，且證人丙○○於審
    理中證稱，7 月25日我家中只有一隻小狗，沒有別人，當天
    我離開前亦有把門鎖上等語（見院卷B 第55頁）。是被告於
    放火當時，該住宅內應僅有被告一人，揆諸上開判例意旨，
    被告自難以刑法第173 條第1 項放火燒燬現供人使用住宅罪
    相繩，公訴人論以刑法第173 條第1 項放火燒燬現供人使用
    之住宅罪，容有未洽，爰予變更起訴法條。又刑事訴訟法第
    300 條所謂變更法條，係指「罪名」之變更，本院於審理中
    已告知被告或涉犯同法第174 條第1 項放火燒燬現非供人使
    用住宅或現未有人所在之建築物罪並依法變更起訴法條，並
    賦予為攻擊防禦之機會，縱本院審理結果被告認係犯同條第
    4 項之未遂罪，因其罪名同為「放火燒燬現非供人使用住宅
    或現未有人所在之建築物」，僅行為態樣有既遂未遂之分，
    此部分即無庸再引刑事訴訟法第300 條為變更起訴之法條，
    附此敘明（最高法院87年度臺上字第3234號判決參照）。核
    被告所為，係犯刑法第174 條第4 項、第1 項放火燒燬現非
    供人使用之住宅未遂罪及同法第305 條之恐嚇危害安全罪。
    前開事實欄（一）、（二）、（三）所載三犯罪行為，均犯
    意個別，行為互殊，應予分論併罰。被告有如事實欄所載犯
    罪科刑及執行之紀錄，有臺灣高等法院被告前案紀錄表1 份
    在卷可稽，其受有期徒刑執行完畢後，5 年以內故意再犯本
    件有期徒刑以上之罪，屬累犯，應依刑法第47條第1 項規定
    加重其刑。又承上所述，被告雖已著手放火行為之實施，惟
    未生「燒燬」之結果，其犯罪尚屬未遂，爰依刑法第25條第
    2 項規定，按既遂犯之刑度減輕其刑，並先加後減之。爰審
    酌被告僅因與丙○○間之感情問題，即心生不滿，放火燒燬
    丙○○住宅，罔顧他人財產利益並置公共安全於不顧，且放
    火後仍一再撥打電話恐嚇丙○○，甚以丙○○親人之生命安
    全相脅，足見被告毫無任何悔過之心，及其犯罪之目的、手
    段等一切情狀，分別量處如主文所示之刑，並定應執行之刑
    。
據上論斷，應依刑事訴訟法第299 條第1 項前段，第300 條，刑
法第174 條第4 項、第1 項、第305 條、第25條第2 項、第47條
第1 項、第51條第5 款，刑法施行法第1 條之1 第1 項、第2項
前段，判決如主文。
本案經檢察官黃怡菁到庭執行職務
中    華    民    國    98    年     1    月     6    日
                刑事第十庭    審判長  法  官  江德民
                                      法  官  蘇昌澤
                                      法  官  華奕超
以上正本證明與原本無異。
如不服本判決應於收受判決後10日內向本院提出上訴書狀，並應
敘述具體理由。其未敘述上訴理由者，應於上訴期間屆滿後20日
內向本院補提理由書 「切勿逕送上級法院」。
                                      書記官  常毓生
中    華    民    國    98    年    1     月    8     日
附錄論罪科刑法條：
第174 條
放火燒燬現非供人使用之他人所有住宅或現未有人所在之他人所
有建築物、礦坑、火車、電車或其他供水、陸、空公眾運輸之舟
、車、航空機者，處三年以上十年以下有期徒刑。
放火燒燬前項之自己所有物，致生公共危險者，處六月以上五年
以下有期徒刑。
失火燒燬第一項之物者，處六月以下有期徒刑、拘禁或三百元以
下罰金。
失火燒燬前項之物，致生公共危險者，亦同。
第一項之未遂犯罰之。
第305條
以加害生命、身體、自由、名譽、財產之事，恐嚇他人致生危害
於安全者，處二年以下有期徒刑、拘役或三百元以下罰金。


司法院資訊處製作；財團法人民間司法改革基金會備份。
